臺灣臺北地方法院民事判決
110年度簡上字第215號
上  訴  人  楊琳敏
被  上訴人  丁莉莉
上列當事人間債務人異議之訴事件，上訴人對於民國110年4月27
日本院簡易庭110年度店簡字第532號第一審判決提起上訴，本院
於民國111年5月19日言詞辯論終結，判決如下：
    主      文
上訴駁回。
第二審訴訟費用由上訴人負擔。 
    事實及理由
壹、程序事項
    按訴狀送達後，原告不得將原訴變更或追加他訴。但有下列
    各款情形之一者，不在此限：請求之基礎事實同一者；不變
    更訴訟標的，而補充或更正事實上或法律上之陳述者，非為
    訴之變更或追加。民事訴訟法第255條第1項第2款、第256條
    分別定有明文。前開規定，依民事訴訟法第446條第1項、第
    436條之1第3項等規定，於簡易訴訟之第二審程序準用之。
    查本件上訴人於111年4月8月，變更其訴之聲明為：㈠本院10
    9年度司執字第25456號強制執行事件(下稱系爭強制執行事
    件)應予撤銷；㈡臺灣高等法院97年度上字第282號判決(下稱
    系爭執行名義判決)所示債權主體座落於上訴人之土地，僅
    店測字第184100號土地複丈圖(下稱系爭複丈圖)所示C、F、
    J部分土地，面積需確認分別為10、3、3平方公尺，並繪製
    於土地複丈圖上可供第三人確認。系爭複丈圖所示B之土地
    確認非為上訴人之土地；㈢系爭執行名義判決之效力應不及
    於系爭複丈圖「B、C駁坎上之花架」、「F、J駁坎上方之庭
    院圍牆與庭院樹木」、「上訴人房屋建物本有依法核可之水
    土保持工程及依法設置之擋土牆」等語(見本院卷第315頁至
    第317頁)。經查，上訴人所為訴之聲明之變更或追加，均係
    主張系爭執行名義判決之內容或執行法院實施強制執行之方
    法有所違誤，並據以請求撤銷系爭強制執行事件之執行程序
    ，與上訴人起訴時之主張並無不同，揆諸首揭民事訴訟法條
    文，自應予准許，合先敘明。
貳、實體事項
一、上訴人主張略以：
　㈠新北市○○區○○路0段000巷0號車庫（下稱系爭車庫），業經違
    章建築大隊認定係樓梯結構一部，應不具有登記所有權之資
    格，又系爭複丈圖所示B之土地確認非為上訴人之土地，是
    以，系爭執行名義判決之內容，應有與實體法上權利關係不
    符之情形；又上訴人於系爭執行名義判決確定後，始發現被
    上訴人與上訴人所有之房屋之前手林逸謙，有曾於81年7月2
    0日達成和解並簽立和解書，且表明不再追究之情事。是上
    訴人應得繼受其前手林逸謙之權利，而請求撤銷系爭強制執
    行事件之執行程序；另系爭執行名義判決之效力，僅包含系
    爭附圖，應不及於駁坎上之花架、圍牆、庭院樹木，及上訴
    人依法核可之水土保持工程、依法設置之擋土牆等。
　㈡準此，因系爭強制執行事件有上開得消滅或妨礙被上訴人請
    求之事由，是上訴人爰依強制執行法第14條、第14條之1等
    規定，請求撤銷系爭強制執行事件之執行程序等語。
　㈢並聲明：
　⒈系爭強制執行事件應予撤銷。
　⒉系爭複丈圖所示C、F、J部分土地，面積需確認分別為10、3
    、3平方公尺，並繪製於土地複丈圖上可供第三人確認。系
    爭複丈圖所示B之土地確認非為上訴人之土地。
　⒊系爭執行名義判決之效力應不及於系爭複丈圖「B、C駁坎上
    之花架」、「F、J駁坎上方之庭院圍牆與庭院樹木」、「上
    訴人房屋建物本有依法核可之水土保持工程及依法設置之擋
    土牆」。
二、被上訴人答辯略以：我們本案的執行標的係依確定判決所有
    權妨礙除去，不是依拆除大隊認定等語。並聲明：原告之訴
    駁回。
三、得心證之理由：
　㈠按除別有規定外，確定之終局判決就經裁判之訴訟標的，有
    既判力。強制執行，依左列執行名義為之：一、確定之終局
    判決。民事訴訟法第400條、強制執行法第4條第1項第1款分
    別定有明文。依據前開條文，應可知於判決終局確定後，獲
    有利判決之債權人，即有依法請求執行法院以強制力命債務
    人履行債務之權利；且受不利判決之債務人原則上應不得就
    相同之標的再為爭執，以尊重原確定判決之既判力。惟終局
    判決確定後至債務人履行債務前，所需耗費之時日不在少數
    ，是當事人間之權利義務關係因新生事實以致有所變動之情
    形所在多有，從而，強制執行法第14條第1項前段即特別規
    定：「執行名義成立後，如有消滅或妨礙債權人請求之事由
    發生，債務人得於強制執行程序終結前，向執行法院對債權
    人提起異議之訴。」等語，以保障債務人就變動後之新權利
    義務狀態再為爭執之權利；又因確定判決所得審酌之事實，
    僅至言詞辯論終結日止，是強制執行法第14條第1項後段復
    規定：「如以裁判為執行名義時，其為異議原因之事實發生
    在前訴訟言詞辯論終結後者，亦得主張之。」等語，以釐清
    所謂「新生事實」之時點。揆諸前開說明，應可知於執行名
    義係確定判決之情形，債務人應僅得就執行名義判決之言詞
    辯論終結日後所新生之消滅或妨礙債權人請求事由主張其權
    利。是以，倘債務人係就執行名義判決之正確性有所爭執，
    或當事人間雖有權利義務之更動，惟非屬執行名義判決言詞
    辯論終結日後之新生事實所致，因執行名義判決仍有效存立
    ，是受理之法院即不得再為相異之認定。於此情形，債務人
    自應以就執行名義判決提起再審之方式進行救濟，方為適法
    。
  ㈡查上訴人雖以：「系爭車庫係違章建築，應不具有登記所有
    權之資格。」、「被上訴人與上訴人所有之房屋之前手林逸
    謙，曾於81年7月20日達成和解並簽立和解書，並表明不再
    追究。」、「系爭複丈圖所示B之土地確認非為上訴人之土
    地」為由，主張系爭強制執行事件應有消滅或妨礙債權人請
    求之事由發生，惟細究上訴人之前開主張，應非系爭執行名
    義判決之言詞辯論終結日後之新生事實所致，縱上訴人係於
    執行名義判決之言詞辯論終結之日後方透過第三人或行政機
    關知悉，惟仍係就系爭執行名義判決之正確性有所爭執，而
    非屬強制執行法第14條所欲規範之新生事實導致當事人間之
    權利義務關係有所更動之情形。準此，上訴人執前開主張，
    依強制執行法第14條之規定，請求本院撤銷系爭強制執行事
    件之執行程序等情，於法即有未合，為無理由，自應予駁回
    。
  ㈢次查，上訴人復主張：系爭執行名義判決之效力，應未及於
    系爭複丈圖「B、C駁坎上之花架」、「F、J駁坎上方之庭院
    圍牆與庭院樹木」等語。按所有人於原有建築物之外另行增
    建者，如增建部分與原有建築物無任何可資區別之標識存在
    ，而與之作為一體使用者，因不具構造上及使用上之獨立性
    ，自不得獨立為物權之客體，原有建築物所有權範圍因而擴
    張，此有最高法院88年度台上字第485號判決意旨足資參照
    ，經查，「B、C駁坎上之花架」、「F、J駁坎上方之庭院圍
    牆與庭院樹木」等，應係駁坎上之增建物，而與駁坎作為一
    體使用，應難認有構造上及使用上之獨立性，揆諸前開說明
    ，自不得獨立為物權之客體。從而，系爭執行名義判決之主
    文既已明確記載上訴人應將系爭複丈圖所示B、C、F、J之駁
    崁拆除，則「B、C駁坎上之花架」、「F、J駁坎上方之庭院
    圍牆與庭院樹木」等，自應隨同B、C、F、J之駁崁一同拆除
    ，方為適法。準此，上訴人主張系爭執行名義判決之效力應
    未及於系爭複丈圖「B、C駁坎上之花架」、「F、J駁坎上方
    之庭院圍牆與庭院樹木」等情，亦無可採。
　㈣再查，上訴人又主張：系爭執行名義判決之效力，應未及於
    「上訴人房屋建物本有依法核可之水土保持工程及依法設置
    之擋土牆」等語，惟系爭執行名義判決應係被上訴人依民法
    第767條之規定所提起之所有權妨礙除去事件，目的在於除
    去對被上訴人土地所有權之妨礙，此觀系爭執行名義判決有
    關：「可見上訴人(即本件被上訴人)主張因被上訴人(即本
    件上訴人)所有F、J、B、C駁崁建築於上訴人(即本件被上訴
    人)所有系爭車庫上方及右側，致系爭車庫發生裂損、漏水
    、混凝土剝落，有安全疑慮，已妨害上訴人(即本件被上訴
    人)對系爭車庫之所有權，應可採信。依上開規定，上訴人(
    即本件被上訴人)自得請求被上訴人(即本件上訴人)除去其
    妨害，從而上訴人(即本件被上訴人)請求被上訴人(即本件
    上訴人)拆除F、J、B、C駁崁，為有理由。」等記載自明，
    應足認系爭執行名義判決之判決理由，與上訴人設置之水土
    保持工程及擋土牆是否為依法核可或依法設置無涉。從而，
    上訴人主張系爭執行名義判決之效力範圍應不及於依法設置
    之水土保持工程與擋土牆等情，難認可採。
　㈤另上訴人主張系爭複丈圖所示C、F、J部分土地，面積需確認
    分別為10、3、3平方公尺，並繪製於土地複丈圖上可供第三
    人確認等情，按強制執行，依左列執行名義為之：一、確定
    之終局判決。強制執行法第4條第1項第1款定有明文。揆諸
    前開條文，系爭執行名義判決主文既已明確記載：「被上訴
    人(即本件上訴人)應將台北縣○○市○○段○○○○段000000000000
    00000地號如附圖1所示B、F、J部分面積各為3平方公尺土地
    上之駁崁拆除。被上訴人(即本件上訴人)另應將台北縣○○市
    ○○段○○○○段00000地號如附圖1所示C部分面積10平方公尺土
    地上之駁崁拆除。」等語，且該判決因不得上訴而告確定，
    則被上訴人自得依法聲請執行法院進行強制執行。上訴人縱
    認執行法院應再行確認執行之標的是否與系爭執行名義判決
    一致，然此應為執行法院實施強制執行之方法或命令是否逾
    越執行名義之問題，而屬強制執行法第12條聲明異議之範疇
    ，自非強制執行法第14條之債務人異議之訴所得審理，附此
    敘明。 
四、綜上所述，上訴人依強制執行法第14條、第14條之1等規定
    ，提起本件債務人異議之訴，並請求撤銷系爭強制執行事件
    之執行程序等情，為無理由，應予駁回。是以，原判決為上
    訴人敗訴之判決，經核於法並無不合，從而，上訴意旨指摘
    原判決不當，難認為理由，自應予駁回。
五、本件事證已臻明確，兩造其餘主張、陳述及所提之證據暨攻
    擊防禦方法，經本院斟酌後，核與本件判決結果不生影響，
    爰不一一論述，附此敘明。
六、據上論結，本件上訴為無理由，依民事訴訟法第436條之1第
    3項、第449條第1項、第78條，判決如主文。
中　　華　　民　　國　　111 　年　　6　　月　　16　　日
                  民事第二庭  審判長  法  官  林鈺琅
                                      法  官  林怡君
                                      法  官  陳雅瑩
以上正本係照原本作成。
本判決不得上訴。
中　　華　　民　　國　　111 　年　　6 　 月　　16　　日
                                      書記官  陳薇晴